【裁判字號】    99,訴,908
【裁判日期】    990817
【裁判案由】    損害賠償
【裁判全文】
臺灣桃園地方法院民事判決               99年度訴字第908號
原      告  甲○○
被      告  乙○○
上列當事人間因被告過失致死案件，原告提起刑事附帶民事訴訟
請求損害賠償，經本院刑事庭以98年度審交附民字第167 號裁定
移送前來，本院於民國99年8 月3 日辯論終結，判決如下：
    主      文
被告應給付原告新臺幣伍拾萬伍仟玖佰壹拾捌元，及自民國九十
八年十一月二十一日起至清償日止，按週年利率百分之五計算之
利息。
原告其餘之訴駁回。
訴訟費用由被告負擔百分之十八，餘由原告負擔。
本判決第一項，於原告以新臺幣壹拾柒萬元為被告供擔保後，得
假執行。
    事實及理由
一、原告主張：被告於民國97年12月30日騎乘車牌號碼CLX-528
    號重型機車，沿桃園縣八德市○○路往新興路方向行駛，於
    同日17時45分許，途經桃園縣八德市○○路41號前時，貿然
    以時速65公里之速度急駛，不慎撞上行人即訴外人陳阿鳳，
    致陳阿鳳受有頭胸部鈍挫傷併肋骨脛腓骨骨折、顱內出血併
    氣血胸等傷害，經送醫急救後，仍於當日19時44分許不治死
    亡。被告上開過失致死行為業經鈞院以98年度審交易字第
    402 號刑事判決判處有罪在案。原告為陳阿鳳之養子，爰依
    民法第184 條、第192 條及第194 條請求被告賠償殯葬費新
    台幣（下同）511,836 元及精神慰撫金300 萬元，經扣除汽
    車強制責任險理賠75萬元後，被告尚應賠償原告2,761,836
    元等語。並聲明：(一)被告應給付原告2,761,836 元及自起訴
    狀繕本送達之翌日起至清償日止，按年息5%計算之利息。(二)
    願供擔保，請准宣告假執行。
二、被告則以：對原告提出之發票、估價書等證物及原告已領得
    強制責任險理賠75萬元之部分並無意見，亦同意交通事故鑑
    定委員會所認定之過失比例為50% 等語。並聲明：原告之訴
    駁回。
三、兩造不爭執事項：
    原告主張被告於97年12月30日騎乘車牌號碼CLX-528 號重型
    機車，沿桃園縣八德市○○路往新興路方向行駛，於同日17
    時45分許，途經桃園縣八德市○○路41號前時，貿然以時速
    65公里之速度急駛，不慎撞上原告之父陳阿鳳，致陳阿鳳受
    有頭胸部鈍挫傷併肋骨脛腓骨折、顱內出血併氣血胸等傷害
    ，經送醫急救後，仍於當日19時44分許不治死亡等情，並經
    本院調閱臺灣桃園地方法院檢察署98年度偵字第12847 號偵
    查卷宗、本院刑事庭98年度審交易字第402 號、臺灣高等法
    院99年度交上易字第154 號卷宗，及卷內所附之臺灣桃園地
    方法院檢察署相驗屍體證明書、桃園縣政府警察局八德分局
    道路交通事故調查報告表、現場圖、現場照片等附卷可稽，
    上開事實均據兩造所不爭執，應堪信為真實。
四、本院判斷：
  (一)按因故意或過失，不法侵害他人之權利者，負損害賠償責任
    。不法侵害他人致死者，對於支出醫療及增加生活上需要之
    費用或殯葬費之人，亦應負損害賠償責任。不法侵害他人致
    死者，被害人之父、母、子、女及配偶，雖非財產上之損害
    ，亦得請求賠償相當之金額。民法第184 條第1 項前段、第
    192 條第1 項、第194 條分別定有明文。被告過失侵害被害
    人陳阿鳳之生命，原告為被害人陳阿鳳之子，有戶籍謄本在
    卷可佐，則原告依侵權行為法律關係請求被告負損害賠償責
    任，核屬有據，茲就原告請求之項目及金額分述如下：
    1.殯葬費用：原告主張其因陳阿鳳死亡而支出殯葬費用511,
      836 元，並提出統一發票、免用發票收據、御奠園淨界紀
      念會館收據、八德市大安公墓納骨使用費收入繳款書、估
      價單等為證（見本院98年度審交附民字第167 號卷第7 至
      14頁）。經查上開支出收據所列各項支出（包括往生禮儀
      用品、餐盒、大香、骨灰寄存區、納骨堂使用費、香爐、
      香灰、香火籃、鐵絲網、冰庫來回運金、紅包、毛巾盆、
      小毛巾、祭文、禮生、抬棺、收尾、司儀、接屍車、接屍
      工人、驗屍、小靈堂、租靈幃架、相框、骨灰罐、棺木等
      ）金額合計為511,836 元，衡諸通常情形，應屬習俗上處
      理喪葬事宜所必要，且其費用尚屬相當，被告亦不爭執，
      原告此部分請求511,836 元，洵屬有據，應予准許。
    2.精神慰撫金：原告為被害人陳阿鳳之子，陳阿鳳遭此事故
      ，渠頓失怙，精神痛苦乃屬可想而知，是本院審酌上情、
      被告現為學生，家庭經濟尚屬勉持，名下並無財產，原告
      則為自由業，名下則有房屋2 筆、土地3 筆（其中1 筆僅
      1.58平方公尺），各有兩造警詢調查筆錄、本院依職權調
      閱之兩造財產歸戶資料在卷可稽，從而，審酌兩造職業、
      經濟狀況及原告等所受精神上痛苦程度等一切情狀，認本
      件就慰撫金之請求，應以200 萬元為適當，逾此範圍之請
      求，應予駁回。
    3.綜上，原告可請求賠償之金額為2,511,836 元（計算式：
      511, 836元＋200 萬元＝2,511,836 元。
  (二)又汽車行駛時，駕駛人應注意車前狀況，並隨時採取必要之
    安全措施。行車速度，依速限標誌或標線之規定，道路交通
    安全規則第93條，第94條第3 項分別定有明文。又在未設行
    人穿越設施，亦非禁止穿越之路段穿越道路時，應注意左右
    無來車，始可小心迅速穿越，同規則第134 條第6 款亦有明
    文。本件被告駕車超越當地50公里之速限，疏未注意車前狀
    況，雖當時天候雨、路面濕潤，惟夜間有照明、路面鋪裝柏
    油、無缺陷、無障礙物及視距良好等情，亦無不能注意之情
    況，以致撞上未注意左右來車小心穿越道路之被害人陳阿鳳
    ，則被告及被害人陳阿鳳之行為均有過失，同為肇事因素，
    臺灣省桃園縣區車輛行車事故鑑定委員會99年3 月12日桃縣
    行字第0995200868號函暨鑑定意見書，同此認定。本院審酌
    上述本件車禍之經過、兩造遵守義務之可能及要求等情，認
    原告之父陳阿鳳應負50% 之過失責任，被告應負50% 之過失
    責任。另按，於加害人之父、母、配偶、子、女向加害人請
    求前開之喪葬費、扶養費之損失及精神之慰撫金時，亦應有
    被害人過失比例之適用，此有最高法院73年度台再字第182
    號判例要旨可以參照，因此原告係被害人陳阿鳳之子，現原
    告係因被害人之死亡而有所請求，然被害人因與有過失，依
    上開說明，原告亦應與被害人負擔相同之過失責任，且有民
    法第217 條第1 項「損害之發生或擴大，被害人與有過失者
    ，法院得減輕賠償金額，或免除之」之過失相抵規定之適用
    ，故原告等對於本件車禍事件亦應承受被害人陳阿鳳50% 之
    過失責任比例。依此計算過失相抵後，原告可請求被告賠償
    之數額為1,255,918 元（計算式：2,511,836 ×50% ＝1,25
    5,918 ）。又原告自承已領取強制汽車責任保險理賠金75萬
    元，自應扣減此筆保險金，故其可請求賠償之金額為505,91
    8 元（計算式：1,255,918 元－75萬元＝505,918 元）。
五、綜上，原告依侵權行為之法律關係，請求被告賠償原告505,
    918 元，及自刑事附帶民事起訴狀繕本送達翌日即98年11月
    21日起至清償日止，按週年利率5%計算之利息，為有理由，
    應予准許；原告逾此範圍之請求，為無理由，應予駁回。
六、本件原告勝訴部分，原告陳明願供擔保，請求宣告假執行，
    核無不合，茲酌定相當之擔保金額，併予准許。至原告敗訴
    部分，其訴既經駁回，其假執行之聲請即失所附麗，應併予
    駁回。
七、據上論結，本件原告之訴為一部有理由，一部無理由，依民
    事訴訟法第79條、第390 條第2 項，判決如主文。
中    華    民    國    99    年    8     月    17    日
                    民事第二庭  法  官  楊晴翔
以上正本係按原本作成。
如對本判決上訴，須於判決送達後20日內向本院提出上訴狀。如
委任律師提起上訴者，應一併繳納上訴審裁判費。
中    華    民    國    99    年    8     月    17    日
                                書記官  黃盈菁

司法院資訊處製作；財團法人民間司法改革基金會備份。
